【裁判字號】    97,交聲,1727
【裁判日期】    971231
【裁判案由】    違反道路交通管理處罰條例聲明異議
【裁判全文】
臺灣桃園地方法院交通事件裁定        97年度交聲字第1727號
                                    97年度交聲字第1743號
原處分機關    交通部公路總局新竹區監理所桃園監理站
異  議  人
即受處分人    甲○○
上列異議人即受處分人因違反道路交通管理處罰條例案件，對於
交通部公路總局新竹區監理所桃園監理站97年10月15日所為之桃
監裁罰字第裁52-DB0000000、52-DB0000000號處分（原舉發案號
：桃警局交字第DB0000000 號、DB0000000 號），聲明異議，本
院裁定如下：
    主  文
原處分撤銷。
甲○○不罰。
    理  由
一、原處分意旨略以：受處分人即異議人甲○○駕駛車牌號碼52
    7-GW號營業貨運曳引車分別於民國97年8 月28日下午5 時35
    分許及同年9 月4 日下午5 時12分許，行經桃園縣大溪鎮桃
    112 線28公里處及大溪鎮○○路及新光路口，經桃園縣政府
    警察局大溪分局舉發「不遵守公路機關依處罰條例第五條規
    定所發布之命令」之違規，掣開桃警局交字第DB0000000 號
    、DB0000000 號舉發違反道路交通管理事件通知單（下稱舉
    發通知單）舉發，嗣經原處分機關依道路交通管理處罰條例
    第60條第2 項2 款、第63條第1 項第1 款規定，分別裁處罰
    鍰新臺幣（下同）900 元、900 元並記違規點數1 點。
二、聲明異議意旨略以：異議人於上開時間行經該路段，因仁和
    路及埔頂路並無任何禁行標示，雖網站有公布相關資訊，但
    異議人不會使用電腦，無法得知該路段管制行駛之規定，為
    此聲明異議，請求撤銷該裁定等語。
三、按為維護道路交通安全與暢通，公路或警察機關於必要時，
    得指定某線道路或某線道路區段禁止或限制車輛通行。又汽
    車駕駛人不遵守公路或警察機關，依（道路交通管理處罰條
    例）第5 條規定所發布命令者，處新臺幣900 元以上1,800
    元以下罰鍰。且汽車駕駛人有第60條第1 項、第2 項第1 款
    至第3 款情形之一者，除依原條款處罰鍰外，並予記違規點
    數1 點。道路交通管理處罰條例第5 條第1 款、第60條第2
    項第2 款、第63條第1 項第1 款定有明文。次按交通法庭認
    為聲明異議雖無理由而原處分不當或違法者，應以裁定將原
    處分經聲明異議部分撤銷，並自為裁定，道路交通案件處理
    辦法第20條前段定有明文。
四、經查：
（一）異議人甲○○確分別於97年8 月28日下午5 時35分許及同
      年9 月4 日下午5 時12分許，駕駛車牌號碼527-GW號營業
      大貨車行經桃園縣大溪鎮桃112 線28公里處及大溪鎮○○
      路及新光路口，為桃園縣政府警察局大溪分局執勤員警查
      獲舉發之事實，為異議人所是認，且有桃園縣政府警察局
      舉發違反道路交通管理事件通知單、交通部公路總局新竹
      區監理所桃園監理站桃監裁字罰第裁52-DB0000000、52-D
      B0000000號違反道路交通管理事件裁決書附卷可稽，是異
      議人於上揭時、地行經該違規路段，堪以認定。
（二）關於交通部公路總局新竹區監理所桃園監理站桃監裁字罰
      第裁52-DB0000000道路交通管理事件裁決書部分：
   1、查異議人甲○○於97年8 月28日下午5 時35分許駕駛車牌
      號碼527-GW號營業大貨車所行經桃園縣大溪鎮桃112 線28
      公里處，即係桃園縣大溪鎮○○路，且於下午5 時至6 時
      間為管制砂石車行駛路段，業據證人即舉發員警陳玉郎於
      本院訊問時證述明確，復有卷附桃園縣轄區開放砂石車行
      駛路段一覽表1 份可稽，是此部分之事實，自可認定。
   2、惟按違反行政法上義務之行為非出於故意或過失者，不予
      處罰，行政罰法第7 條第1 項定有明文。故行為人違反法
      律上之義務而受行政罰之行為，須以行為人出於故意、過
      失責任條件為必要，倘行為人不具有上揭責任條件，行政
      機關即不能僅因行為人違反法律上之義務而遽以行政罰處
      罰之。是以於審認個案時，除需深究行為人有無違犯客觀
      處罰構成要件之個別規定外，尚需探究行為人就客觀處罰
      規定所明示之構成要件，行為人主觀上是否有故意過失。
      固然行為人主觀之心態，因深藏於行為人之內心而不易得
      知，行政機關之舉證亦因此而更顯困難，惟於具體個案非
      不得依客觀所呈顯之事實，推知行為人主觀上有無可非難
      性及可歸責性之主觀心態。本件異議人甲○○於97年8 月
      28日下午5 時35分許駕駛車牌號碼527-GW號營業大貨車行
      經桃園縣大溪鎮桃112 線28公里處（即仁和路）之方向為
      東西向，而證人即舉發員警陳玉郎於本院訊問時證稱：本
      件禁行砂石車的標示，係設置在埔頂路與仁和路口，而該
      標示係行駛在埔頂路往八德方向（即南北向之車輛可以看
      見，而在仁和路上並沒有另外設置標示等語，由證人陳玉
      郎當庭繪製之舉發現場相關位置圖觀之，異議人當時係往
      仁和路方向行駛，而禁行標示是設置在埔頂路與仁和路口
      ，顯然該標示是讓埔頂路往八德南北方向行駛車輛可得查
      見，東西向仁和路上並未另外設置其他禁行標示，衡諸一
      般人駕駛車輛，當係注意自己行車方向道路上所設置標示
      、號誌，對於非自己行車方向道路上所設置標示、號誌，
      主觀上當均認對其無適用，則本件異議人係駕車行駛於東
      西向道路上，對於設置於南北向道路之標示，異議人認對
      其並不適用，亦與常情無悖，尚難責令異議人亦應注意南
      北方向之禁行警告標示。再本件縱證明異議人確曾行駛於
      上開禁行路段，亦因該處路段警告標示之設置，使駕駛人
      難以注意，亦難認異議人就禁駛時段行駛之違規行為，有
      何故意或過失情節，是異議人之行車縱有客觀上之違規事
      實，然其對該違規行為並無故意或過失存在。
（三）關於交通部公路總局新竹區監理所桃園監理站桃監裁字罰
      第裁52-DB0000000號違反道路交通管理事件裁決書部分：
   1、查埔頂路2 段（仁和路至公園路區間）於下午5 時至6 時
      間為管制砂石車行駛路段，業據證人即舉發員警翁文強於
      本院訊問時證述明確，復有卷附桃園縣轄區開放砂石車行
      駛路段一覽表1 份可稽，是此部分之事實，自可認定。
   2、查異議人甲○○於97年9 月4 日下午5 時12分許，駕駛車
      牌號碼527-GW號營業大貨車係行經大溪鎮○○路與新光路
      口遭取締舉發，惟證人即舉發員警翁玉郎於本院訊問時證
      稱：取締異議人地點距離警告標示設置位置有2 、3 公里
      遠，沿途並無禁行砂石車之警告標示，本件異議人所駕駛
      之砂石車並未行駛至警告標示位置，而公園路尚在往前大
      約2 個路口路，且其取締異議人之地點前方並無任何預告
      埔頂路2 段禁行砂石車之標示等語，是本件異議人尚未行
      駛至該處路段警告標示之設置，本即無從經由標示知悉埔
      頂路2 段（仁和路至公園路區間）有所管制，亦難認異議
      人就禁駛時段行駛之違規行為，有何故意或過失情節，是
      縱異議人之行車有客觀上之違規事實，然其對該違規行為
      並無故意或過失存在。
（四）又上開桃園縣轄區開放砂石車行駛路段僅在網路上公告，
      並無其他公告方式，且該規定常常在變，亦據證人即舉發
      員警陳玉郎於本院訊問時證述明確，是對於職業砂石車之
      司機而言，不諳電腦操作者比比皆是，自難期該等司機自
      行上網查知上開規定。至於上開路段之標示設置，是否應
      於路口前有更明確之指示或加強宣導之標語，應由原處分
      機關會同地方公路機關研擬改善，以防範交通違規事件及
      交通事故之發生，附此敘明。
五、綜上，本件異議人查無任何可歸責之事由，是原處分機關裁
    處異議人上開處分，並非適法，故本件異議為有理由，自應
    由本院將原處分撤銷，並諭知受處分人不罰，爰裁定如主文
    。
六、據上論斷，應依道路交通案件處理辦法第20條前段，裁定如
    主文。
中    華    民    國    97    年    12    月    31    日
                  交通法庭法  官  林蕙芳
以上正本證明與原本無異。
如不服本裁定，應於裁定送達後5 日內向本院提出抗告狀。
                          書記官  郭玉芬
中    華    民    國    97    年    12    月    31    日


司法院資訊處製作；財團法人民間司法改革基金會備份。
